【裁判字號】    89,訴,64
【裁判日期】    891213
【裁判案由】    損害賠償
【裁判全文】
臺灣高等法院高雄分院民事判決  八十九年度訴字第六四號
      原      告  乙○○
      原      告  甲○○
      被      告  劉正峰
      被      告  陳文卿
右當事人間因侵權行為損害賠償事件，經本院刑事庭刑送，本院判決如左：
      主      文
被告陳文卿應給付原告甲○○新台幣壹佰柒拾柒萬捌仟陸佰零玖元，及自八十九年九
月廿六日起至清償日止，按年息百分之五計算之利息，被告劉正峰就其中新台幣壹佰
伍拾捌萬陸仟玖佰柒拾柒元之本息，應與被告陳文卿負連帶給付責任；及被告劉正峰
另應給付原告甲○○自八十九年四月十一日起至八十九年九月廿五日止，按本金新台
幣壹佰伍拾捌萬陸仟玖佰柒拾柒元以年息百分之五計算之利息。
被告陳文卿應給付原告乙○○新台幣壹佰貳拾參萬伍仟參佰捌拾元，及自八十九年九
月廿六日起至清償日止，按年息百分之五計算之利息，被告劉正峰就其中新台幣壹佰
零捌萬捌仟壹佰零柒元之本息，應與被告陳文卿負連帶給付責任；及被告劉正峰另應
給付原告乙○○自八十九年四月十一日起至八十九年九月廿五日止，按本金新台幣壹
佰零捌萬捌仟壹佰零柒元以年息百分之五計算之利息。
原告其餘之訴駁回。
訴訟費用由被告連帶負擔。
本判決第一項，關於被告陳文卿部分，得假執行，關於被告劉正峰部分，於原告甲○
○以新台幣伍拾參萬元為被告劉正峰供擔保後，得假執行；本判決第二項，關於被告
陳文卿部分，得假執行，關於被告劉正峰部分，於原告乙○○以新台幣參拾肆萬元為
被告劉正峰供擔保後，得假執行。
原告其餘假執行之聲請駁回。
      事      實
甲、原告方面：
壹、聲明：求為判決：
一、被告應連帶給付原告甲○○新台幣（下同）一百七十七萬八千六百零九元，連帶
    給付原告乙○○一百廿三萬五千三百八十五元，及均自起訴狀繕本送達翌日（即
    劉正峰自八十九年四月十一日，陳文卿自八十九年九月廿六日）起至清償日止，
    按年息百分之五計算之利息。
二、原告願供擔保請准宣告假執行。
貳、陳述：
一、劉正峰於八十七年一月六日凌晨二時許，駕駛車牌ＹＵ－二七九號營業小客車，
    自高雄縣旗山鎮空車返回岡山火車站排班營業，途經高雄縣燕巢鄉○○村○○路
    可口可樂公司附近，因險些撞及路旁行人吳如萍，遭吳如萍辱，而心生不滿，
    於返回岡山火車站排班時，將上情告知陳文卿後，乃由劉正峰駕駛上述營業小客
    車搭載陳文卿，沿途折返尋找吳如萍，在岡山往燕巢之安招國小東側約一百公尺
    處，發現吳如萍，劉正峰便駕車將吳如萍撞倒，並將吳如萍押上車後座，由劉正
    峰留於後座看管，改由陳文卿駕駛，載往小崗山山下某產業道路共同毆打吳如萍
    ，並將吳如萍之皮包棄置於該處後，由劉正峰駕車，陳文卿坐於後座看守，再押
    吳如萍至高雄縣橋頭鄉○○村○○路四二之一號劉正峰之舊宅，毆打並拘禁之。
    嗣劉正峰因懷疑吳如萍已記下其車號，並提議將吳如萍殺死乃取出童軍繩，在住
    處客廳與陳文卿共同以童軍繩將吳如萍勒死，並將屍體抬至屋外走廊，以報紙覆
    蓋。同日下午，二人共乘機車至高雄縣彌陀鄉加油站，購買二瓶以礦泉水寶特空
    瓶裝盛之汽油，並將汽油放置於預先找尋之棄屍地點後，返回劉正峰住處，以床
    罩將吳如萍屍體包住，搬上劉正峰駕駛ＸＰ－０四九一號自用小客車後車廂，載
    至路竹鄉北嶺村台糖農場產業道路高分幹十五電桿二公尺旁丟棄，再以預藏之二
    瓶寶特裝之汽油潑灑屍體後，劉正峰點火將屍體燒毀。
二、按不法侵害他人致死者，對於支出殯葬費之人，亦應負損害賠償責任，被害人對
    於第三人負有法定扶養義務者，加害人對於該第三人亦應負損害賠償責任，不法
    侵害他人致死者，被害人之父母，雖非財產上之損害，亦得請求賠償相當之金額
    ，民法第一百九十二條、第一百九十四條定有門文。本件被告共同故意殺害並焚
    屍之侵權行為，依上開法條規定，被告自應就原告殯葬費、扶養費及慰藉金負連
    帶賠償責任。茲分述各項賠償如下：
  (一)殯葬費部分：
    原告甲○○為女兒吳如萍支出殯葬費卅八萬三千七百五十元，靈骨塔位十萬五千
    元，神祖牌位三萬元，管理費一萬五千元，合計五十三萬三千七百五十元。
  (二)扶養費部分：
    被害人吳如萍六十九年十二月四日生，係原告甲○○（四十五年五月五日生）、
    乙○○（四十一年二月十八日生）之長女，對原告均負有法定扶養義務，雖原告
    目前尚有工作能力，然年滿六十歲依勞動基準法之規定，視為勞動能力屆滿年齡
    ，亦即原告等年滿六十歲後，依法已無勞動能力，即難期自行謀生，自有受扶養
    之權利，原告甲○○現年四十四歲，距年滿六十歲尚有十六年，其餘為十九點九
    八年，原告乙○○現年四十七歲，距年滿六十歲尚有十三年，其餘命為十八點五
    三年，依八十七年綜合所得稅扶養親屬寬減額每年每人七萬二千元，依霍夫曼計
    算方法扣除中間利息一次給付原告甲○○扶養費九十七萬九千四百卅四元，原告
    乙○○為九十四萬一千五百卅九元，原告除吳如萍外，尚有長子吳誌偉，次子呂
    文瑞，次女吳月瑛等四人，各分擔四分之一之扶養義務，原告甲○○、乙○○得
    請求之扶養費各為廿四萬四千八百五十九元、廿三萬五千三百八十五元。
  (三)精神慰藉金部分：
    原告不但突受喪女之痛，尤其對吳如萍被殺後，屍體又遭焚燬，慘不忍睹，原告
    將終生受夢魘煎熬之痛苦，爰各請求精神慰藉金一百萬元。
  (四)綜上所述，被告應連帶給付原告甲○○一百七十七萬八千六百零九元，連帶給付
    原告乙○○一百廿三萬五千三百八十五元。
參、證據：提出估計單、神祖牌位收款憑証、管理費收款憑証、証明書各一份及戶口
    名簿影本一份為証。
乙、被告方面：
壹、被告陳文卿對原告之聲明為認諾。
貳、被告劉正峰部分：
一、聲明：求為判決：駁回原告之訴。
二、陳述：其未殺害吳如萍，故其不賠償，如法院判決其應賠償，其對原告請求之喪
    葬費、扶養費及精神慰藉金金額之請求，均願意賠償。
丙、本院依職權調閱兩造之申報八十七年、八十八年綜合所得稅資料及兩造之財產狀
    況。
      理      由
一、原告主張劉正峰於八十七年一月六日凌晨二時許，駕駛車牌ＹＵ－二七九號營業
    小客車，自高雄縣旗山鎮空車返回岡山火車站排班營業，途經高雄縣燕巢鄉○○
    村○○路可口可樂公司附近，因險些撞及路旁行人吳如萍，遭吳如萍辱，而心
    生不滿，於返回岡山火車站排班時，將上情告知陳文卿後，乃由劉正峰駕駛上述
    營業小客車搭載陳文卿，沿途折返尋找吳如萍，在岡山往燕巢之安招國小東側約
    一百公尺處，發現吳如萍，劉正峰便駕車將吳如萍撞倒，並將吳如萍押上車後座
    ，先在小崗山山下某產業道路共同毆打吳如萍，再押至高雄縣橋頭鄉○○村○○
    路四二之一號劉正峰之舊宅，繼續毆打並拘禁之，嗣劉正峰因懷疑吳如萍已記下
    其車號，乃住處客廳與陳文卿共同以童軍繩將吳如萍勒死，並將屍體載至路竹鄉
    北嶺村台糖農場產業道路高分幹十五電桿二公尺旁丟棄，再以預藏之二瓶寶特裝
    之汽油潑灑屍體後，劉正峰點火將屍體燒毀，被告之行為業經  鈞院刑事庭判決
    有罪，爰依侵權行為之法律關係，請求被告連帶給付原告甲○○喪葬費、扶養費
    及精神慰藉金一百七十七萬八千六百零九元，連帶給付原告乙○○一百廿三萬五
    千三百八十五元，及均自起訴狀繕本送達翌日起算之法定遲延利息等語。被告陳
    文卿認原告之聲明；被告劉正峰則以其未殺害吳如萍，故其不賠償，如法院判決
    其應賠償，其對原告請求之喪葬費、扶養費及精神慰藉金金額之請求，均願意賠
    償云云置辯。
二、經查：
  (一)被告劉正峰與陳文卿二人於前揭時地，將被害人吳如萍押往高雄縣小岡山下產業
    道路旁加以毆打後，再將之載往高雄縣橋頭鄉劉正峰舊宅處，予以拘禁並續加毆
    打後，劉正峰唯恐吳如萍記下其所駕駛之計程車車號，二人竟以童軍繩將其勒斃
    ，再共同將之棄屍，並以汽油加以焚屍等情，業已分據被告陳文卿、劉正峰二人
    迭於警偵訊時供認不諱，互核其二人供述情節大致相符，而被害人吳如萍屍體經
    檢察官督同法醫師複驗及解剖鑑定結果頭部有多處皮下組織瘀血、硬腦膜下少量
    出血，頸部皮下組織及咽喉黏膜嚴重瘀血，足見被害人生前頭部曾多次遭受毆打
    ，頸部遭持續扼壓以致窒息死亡等情，有勘驗筆錄、相驗屍體證明書、法醫師複
    驗解剖紀錄、司法警察處理變死案件初步調查報告表各一份及屍體（解剖）照片
    多紙附卷可稽，足徵被告二人於警偵訊時所為自白，核與事實相符，堪可採為論
    罪之證據。
  (二)另該具屍體亦經甲○○指認確係其女吳如萍無訛，並經採取甲○○、乙○○及該
    屍體血液樣本鑑驗結果亦不排除該屍體血液來自乙○○夫婦親生女之可能，有警
    政署刑事警察局八十七年一月十九日刑醫字第二二三六號鑑驗書乙紙在卷可佐，
    足徵該被焚毀之屍體應是吳如萍無誤，亦此敘明。
  (三)被告劉正峰雖以抗辯其未殺害吳如萍云云，惟被告劉正峰於警偵訊時已自白殺吳
    如萍，共同被告陳文卿於原審刑事案件歷次調查及第一次辯論時均堅稱被告劉正
    峰確有參予勒斃被害人乙事等語，足徵被告劉正峰抗辯吳如萍非其所殺害云云，
    尚非可採。
  (四)本院刑事庭囑託法務部調查局就被告劉正峰及陳文卿有無參予殺害吳如萍之測謊
    結果，陳文卿以童軍繩殺害吳如萍之說，應未說謊，被告劉正峰所稱未以童軍繩
    殺害吳如萍，則無法獲得有效反應，而無法研判，固有該局八十九年七月七日
    陸三字第八七一三０二０三號鑑定通知書在卷可憑。惟用以勒殺吳如萍之童軍繩
    ，究係取自何處，被告劉正峰及陳文卿於審理中，不一其說，或稱在陳文卿家拿
    的，或稱陳文卿在屋內（即上述舊宅）拿的云云。因審理中之供述，隨時間之經
    過，有人為干擾失真之虞，故以陳文卿於檢察官初訊時之供述為可採。蓋陳文卿
    係自首接受裁判，無再予隱瞞之必要。依陳文卿於檢察官初訊時所供，該童軍繩
    二條係被告劉正峰外出買東西時，一起帶至上述舊宅（偵一卷第五一頁）。況陳
    文卿與吳如萍間，並無嫌隙，要無起意準備童軍繩殺害吳如萍之理。由是觀之，
    童軍繩係被告劉正峰帶至其舊宅，吳如萍又係被勒壓窒息致死，則陳文卿於警訊
    及檢察官初次偵訊所供由劉正峰先以童軍繩勒住吳如萍之脖子，因用力手酸，始
    由其接手，直至吳如萍死亡之說，足認為真實可採。被告陳文卿嗣後改稱殺害吳
    如萍係其一人所為云云，因與其之前所為供述情詞不符，要屬迴護被告劉正峰之
    詞，非真實可採。
  (五)綜上所述，原告主張吳如萍係遭被告二人共同殺害，應堪採信，被告劉正峰抗辯
    其未殺吳如萍，與事實不符，洵非可採。
三、因故意或過失不法侵害他人之權利者，負損害賠償責任；不法侵害他人致死者，
    對於支出殯葬費之人，亦應負損害賠償責任，修正前民法第一百八十四條第一項
    前段、第一百九十二條第一項分別定有明文。
  (一)殯葬費部分：
    本件原告甲○○為女兒吳如萍支出殯葬費卅八萬三千七百五十元，靈骨塔位十萬
    五千元，神祖牌位三萬元，管理費一萬五千元，合計五十三萬三千七百五十元，
    固有估價單、神祖牌位收款憑証及証明書為証，惟其所支出項目中之電子琴六千
    元、牽亡歌一萬一千元、毛巾四千五百元、道士午夜五萬元、金山銀山一千五百
    元合計七萬三千元，尚非必要費用，其此部分請求，尚非可採，故原告甲○○可
    請求之殯葬費為四十六萬零七百五十元。
  (二)扶養費部分：
  按被害人對第三人負有法定扶養義務者，加害人對於第三人亦應負損害賠償責任
    ，民法第一百九十二條第二項定有明文；又配偶間互負扶養義務、子女對父母依
    法亦均有扶養義務，且負扶養義務者有數人時，應各依其經濟能力負擔義務；對
    配偶與直系血親尊親屬之扶養義務，仍須以受扶養人不能維持自己生活為限，民
    法第一千一百十五條、第一千一百十六條之一、第一千一百十七條分別定有明文
    。被害人吳如萍六十九年十二月四日生，係原告甲○○（四十五年五月五日生）
    、乙○○（四十一年二月十八日生）之長女，對原告均負有法定扶養義務，雖原
    告目前尚有工作能力，然年滿六十歲依勞動基準法之規定，視為勞動能力屆滿年
    齡，亦即原告等年滿六十歲後，依法已無勞動能力，即難期自行謀生，自有受扶
    養之權利，並提出戶口名簿為証（本院卷五九頁），原告乙○○於一百零一年二
    月十八日及甲○○於一百零五年五月五日滿六十歲時，被害人吳如萍已滿廿歲，
    且吳如萍之兄吳誌偉（六十八年一月二日出生）、妹吳月瑛（七十二年十月九日
    出生）及弟呂文瑞（七十一年八月十八日出生）均已滿廿歲，故原告請求渠等滿
    六十歲後之扶養權利，應屬可採，且應由四名子女共同對原告負扶養之義務。
  由於國內經濟快速發展，國民經濟生活改善、生活品質持續提升，以及政府加強
    醫療衛生保健設施之擴充，致國民平均壽命逐年遞升，依內政部統計處統計臺灣
    人民平均壽命，其中臺灣地區『女性』平均壽命，由七十七年之七十六點二一歲
    ，提高至八十六年之『七十七點八五歲』，『男性』平均壽命由七十點九九歲，
    提高至『七十一點九九歲』。而八十七年一月六日被害人吳如萍被害時，乙○○
    年齡為四十五歲又十月餘，以四十六歲計，甲○○為四十一歲又八月餘，以四十
    二歲，依八十六年平均餘命統計（八十七年尚無統計資料，以較接近之八十六年
    資料計算），乙○○尚有餘命廿五點九九年，甲○○尚有餘命卅五點八五年，而
    原告二人距年滿六十歲，尚有十四年及十八年，原告二人之餘命扣除十四年及十
    八年，故原告可請求之扶養費年數為乙○○十一點九九年、甲○○十七點八五年
    ，應堪認定，其逾此部分之請求，尚非可採。
  我國之所得稅扶養親屬寬減額，雖非每年調整，但其調整時，均只有調高，而無
    調低之情事，此為眾所周知之情事，故原告請求渠等滿六十歲時之扶養費之扶養
    親屬寬減額，依八十七年之所得稅扶養親屬寬減額，為七萬二千元，且其請求以
    七萬二千元為計算標準顯較其於滿六十歲時之扶養親屬寬減額為低，故其請求之
    依據，尚無不當。
  乙○○滿六十歲時，甲○○為五十六歲，乙○○請求六十歲起算之第十一點九九
    年之扶養費時，甲○○為六十七點九九歲，尚有餘命九點八六年（七十七點八五
    歲－六十七點九九歲＝九點八六歲），故於滿乙○○之餘命時，甲○○尚可請求
    九點八六年之扶養費；亦即在乙○○餘命屆滿前，原告二人之扶養費因夫妻互負
    扶養義務及四名子女之扶養義，而應分為五份，其後則分為四份，再原告二人係
    請求十四年或十八年後之扶養費，故應扣除現在至十四年或十八年間之中間利息
    等情，均堪以認定。
  茲計算原告二人得請求之扶養費如下：
  Ａ原告乙○○部分：
    乙○○於八十七年一月六日時為四十六歲，尚有餘命廿五點九九年，其餘命屆期
    為七十一點九九歲，但其得請求六十歲後十一點九九年之扶養費，而其餘命為廿
    五點九九年，有如前述，依霍夫曼計算法扣除滿六十歲之前十四年之中間利息，
    即七萬二千元×【十六點四九九七二六（霍夫曼計算法第廿五年係數）－十點八
    二一一七二（霍夫曼計算法第十四年係數）】÷五（子女四人＋夫妻互負扶養義
    務）＋七萬二千元×零點九九×【十六點九四四一七０（霍夫曼計算法第廿六年
    係數）－十六點四九九七二六（霍夫曼計算法第廿五年係數）】÷五（子女四人
    ＋夫妻互負扶養義務＝八萬八千一百零七元【小數點以下四捨五入】。
  Ｂ原告甲○○部分：
    甲○○於八十七年一月六日為四十二歲，尚有餘命卅五點八五年，其餘命屆滿期
    為七十七點八五歲，惟其可請求滿六十歲後十七點八五年之扶養費，其中至乙○
    ○滿餘命時，甲○○尚有餘命九點八六年，有如前述，即乙○○屆滿餘命前之七
    點九九年之扶養費分為五份，乙○○屆滿餘命後九點八六年之扶養費分為四份，
    再依霍夫曼計算法扣除滿六十歲之前十八年之中間利息，即
  (1)甲○○於乙○○屆滿餘命七十一點九九歲時，甲○○為六十七點九九歲，距今四
    十二歲為廿五點九九年，再扣除現在至六十歲之十八年，故其可請求之養費為七
    點九九年，故其可請求之扶養費為七萬二千元×【十六點四九九七二六（霍夫曼
    計算法第廿五年係數）－十三點０七六九三三（霍夫曼計算法第十八年係數）】
    ÷五（子女四人＋夫妻互負扶養義務）＋七萬二千元×零點九九×【十六點九四
    四一七０（霍夫曼計算法第廿六年係數）－十六點四九九七二六（霍夫曼計算法
    第廿五年係數）】÷五（子女四人＋夫妻互負扶養義務）＝五萬五千六百廿四元
    【小數點以下四捨五入】。
  (2)甲○○於乙○○屆滿餘命後，尚有餘命九點八十六年（即其可請求之扶養費為全
    部餘命卅五點八五年，扣除前開廿五點九九年餘命），七萬二千元×【廿點五五
    三八一五（霍夫曼計算法第卅五年係數）－十六點九四四一七０（霍夫曼計算法
    第廿六年係數）】÷四（子女四人）＋七萬二千元×零點八六×【廿點九一七四
    五一（霍夫曼計算法第卅六年係數）－廿點五五三八一五（霍夫曼計算法第卅五
    年係數）】÷四（子女四人）＝七萬零六百零三元【小數點以下四捨五入】。
  (3)甲○○可請求之扶養費合計為十二萬六千二百廿七元。
  綜上，原告請求被告賠償扶養費，原告乙○○為八萬八千一百零七元，甲○○為
    十二萬六千二百廿七元，二人逾此部分之請求，尚難准許。
  (三)精神慰撫金部分：
    不法侵害他人致死者，被害人之父、母、子、女及配偶，雖非財產上損害，亦得
    請求賠償相當之金額，民法第一百九十四條亦有明文規定，又慰撫金之核定應以
    兩造資力、社會地位等酌量一切情形定之，最高法院六十六年台上字第二七五九
    號判例著有明文。本件本院審酌原告不但突受喪女之痛，尤其對吳如萍遭被告殺
    後，屍體又遭焚燬，慘不忍睹，原告將終生受夢魘煎熬之痛苦，而乙○○及甲○
    ○均為國小畢業，二人務農，收入不固定，現居房地為自己所有，八十七年無所
    得稅申報資料；而被告陳文卿及劉正峰均為國中肄業，且均為計程車司機，陳文
    卿並擔任木工，月入三萬餘元（其中在高銓計程車客運有限公司、虎坤交通有限
    公司之薪資年收入為五萬零九百九十元），劉正峰月入亦為三萬餘元，二人均無
    不動產，有財政部台灣省南區國稅局岡山稽徵所八十九年十一月十三日南區國稅
    岡山徵字第八九０二一一八七號函及所附綜合所得稅各類所得資料查詢畫面、財
    政部財稅資資料中心八十九年十一月十四日資五字第八九二一二八八二號函及所
    附資料明細表在卷等兩造之學歷、經濟、財產狀況及社會地位等一切狀況，認原
    告各請求精神慰藉金一百萬元，均屬可採。
  (四)綜上，被告劉正峰連帶給付原告乙○○一百零八萬八千一百零七元，連帶給付原
    告甲○○一百五十八萬六千九百七十七元，為有理由，應予准許，其逾此部分之
    請求，為無理由，應予駁回。
四、按民事訴訟法第三百八十四條規定「當事人於言詞辯論時為訴訟標的之捨棄或認
    諾者，應本於其捨棄或認諾為該當事人敗訴之判決」，本件被告陳文卿於言詞辯
    論時，對原告訴訟標的之請求為認諾，故原告主張被告陳文卿給付原告甲○○一
    百七十七萬八千六百零九元，連帶給付原告乙○○一百廿三萬五千三百八十五元
    ，及均自起訴狀繕本送達翌日（即八十九年九月廿六日）起至清償日止之法定遲
    延利息，為有理由，應予准許。
五、綜上所述，原告因被告殺害其女兒吳如萍死亡，而依侵權行為之法律關係請求被
    陳文卿給付原告甲○○一百七十七萬八千六百零九元，連帶給付原告乙○○一百
    廿三萬五千三百八十五元，被告劉正峰於應給付原告乙○○一百零八萬八千一百
    零七元，應給付原告甲○○一百五十八萬六千三百五十二元之範圍內，與被告陳
    文卿負連帶給付之責任，及均自起訴狀繕本送達翌日（陳文卿自八十九年九月廿
    六日，劉正峰自八十九年四月十一日）起至清償日止，按年息百分之五計算之利
    息，為有理由，應予准許，其逾此部分之請求，為無理由，應予駁回。
六、民事訴訟法第三百八十九條第一項第一款規定「左列各款之判決，法院應依職權
    宣告假執行：一本於被告認諾所為之判決」，本件被告陳文卿對原告之請求為認
    諾，本院為其敗訴之判決，故關於此部分之假執行，爰依職權告之；關於被告劉
    正峰部分，原告陳明願供擔保請求宣告假執行，於其勝訴部分，核無不合，爰酌
    定相當之擔保金額併宣告之，至其敗訴部分，因假執行失所附麗，併予駁回。
七、據上論結，本件原告之訴關於被告陳文卿部分，為有理由；關於被告劉正峰部分
    ，為一部有理由，一部無理由；依民事訴訟法第三百八十四條、第七十九條但書
    、第八十五條第二項、第三百八十九條第一項第一款、第三百九十條第二項，判
    決如主文。
中      華      民      國    八十九    年     十二     月      十三    日
                                      臺灣高等法院高雄分院民事第五庭
~B1審判長法官  蔡明宛
~B2法      官  黃科瑜
~B3法      官  李炫德
右為正本係照原本作成。
被告如對本判決上訴，須於判決送達後二十日內向本院提出上訴狀，其未表明上訴理
由者，應於上訴後二十日內向本院提出上訴理由書（均須按他造當事人之人數附繕本
）。
上訴時應提出委任律師或具有律師資格之人之委任狀，並依附註條文規定辦理。
中      華      民      國    八十九    年     十二     月    十四      日
~B法院書記官  黎  珍
附註：
民事訴訟法第四百六十六條之一：
對於第二審判決上訴，上訴人應委任律師為訴訟代理人，但上訴人或其法定代理人具
有律師資格者，不在此限。
上訴人之配偶、三親等內之血親、二親等內之姻親，或上訴人為法人、中央或地方機
關時，其所屬專任人員具有律師資格並經法院認為適當者，亦得為第三審訴訟代理人
。第一項但書及第二項情形，應於提起上訴或委任時釋明之。
                                                                      Ａ


司法院資訊處製作；財團法人民間司法改革基金會備份。
